臺灣新北地方法院刑事判決　　　　　　　110年度訴字第239號
公　訴　人　臺灣新北地方檢察署檢察官
被　　　告　李銘達



選任辯護人　辛佩羿律師 （法扶律師）
上列被告因偽造文書等案件，經檢察官提起公訴（108 年度偵字
第18637 號），被告於本院準備程序中就被訴事實為有罪之陳述
，經本院裁定改依簡式審判程序審理，並判決如下：
    主  文
李銘達犯如附表一宣告刑欄所示各罪，各處如附表一宣告刑欄所
處之刑及沒收。有期徒刑部分應執行有期徒刑陸月，如易科罰金
，以新臺幣壹仟元折算壹日。拘役部分應執行拘役參拾日，如易
科罰金，以新臺幣壹仟元折算壹日。
    犯罪事實及理由
一、李銘達意圖為自己不法之所有，分別為下列犯行：
（一）基於詐欺及行使偽造私文書之犯意，於民國107 年9 月27
      日6 時24分許，在其與父親李畧南共同居住之新北市○○
      區○○路0 段0 巷00弄00○0 號住處內，未經李畧南之同
      意，擅自拿取李畧南所有而放置在上址屋內之國民身分證
      、全民健康保險卡、退休俸憑證等證件（涉犯親屬間竊盜
      部分未據告訴），使用不詳智慧型行動電話連接網際網路
      ，登入台新國際商業銀行（下稱台新銀行）之網站，在該
      網站信用卡申請網頁各欄位內，填入李畧南上開證件所顯
      示之個人基本資料（無證據證明有偽簽李畧南姓名），向
      台新銀行申請核發信用卡而行使偽造之電磁紀錄，致不知
      情之台新銀行承辦人員撥打電話核對基本資料後，陷於錯
      誤，認係李畧南本人申請信用卡且有還款能力與意願，進
      而核發卡號為0000000000000000號之信用卡（下稱台新銀
      行信用卡）1 張，足生損害於台新銀行信用卡核發之正確
      性及李畧南（涉犯親屬間詐欺部分未據告訴，下同）。
（二）基於詐欺及行使偽造私文書之犯意，於107 年10月28日16
      時11分許，在上址，以上開相同手法，向玉山商業銀行（
      下稱玉山銀行）申請核發信用卡（無證據證明有偽簽李畧
      南姓名），致玉山銀行承辦人員撥打電話核對基本資料後
      ，陷於錯誤，認係李畧南本人申請信用卡、且有還款能力
      與意願，而核發卡號為0000000000000000號之信用卡（下
      稱玉山銀行信用卡）1 張，足生損害於玉山銀行信用卡核
      發之正確性及李畧南。
（三）1.又李銘達於取得上開信用卡後，基於詐欺之犯意，即分
        別於如附表二編號2 、3 、4 、7 、8 、11、12、13、
        14、15、18、20、21、22、24、25、26、27、28、29、
        30、31、32、33、34、35、36、39、40、41、46、47、
        54、55、56、58、59、61、62、63、64、65、67、68、
        72、73、74、77、78、79號（起訴書有多處漏載及誤載
        均予更正補充）所示之時間、地點，持冒名盜辦之台新
        銀行或玉山銀行上開信用卡，佯裝為李畧南本人，刷卡
        購買各該編號所示之價格之財物（未於實體簽帳單簽名
        ），使上開各該編號所示商店及台新銀行或玉山銀行陷
        於錯誤，誤信該等交易係由李畧南所為，因而完成交易
        ，詐得各該附表編號交易金額欄所示金額之財物。
      2.另基於詐欺及行使偽造私文書之犯意，即分別在如附表
        二編號1 、19、23、51、57、60、66、69、71號所示之
        時間、地點，持台新銀行或玉山銀行上開信用卡，佯裝
        為李畧南本人，刷卡購買各該編號所示之價格之財物，
        並在各該編號等信用卡簽帳單存根聯之「持卡人簽名欄
        」內偽簽「李畧南」之署名，持交各該編號之特約商店
        店員行使之，致特約商店、台新銀行或玉山銀行陷於錯
        誤，誤認係李畧南本人刷卡消費，特約商店因而分別提
        供各該編號交易金額欄所示價值之財物，台新銀行或玉
        山銀行並因而同意付款予各該特約商店，足生損害於李
        畧南、台新銀行及玉山銀行對於信用卡授權交易與管理
        使用之正確性。
（四）又基於詐欺及行使偽造私文書之犯意，於附表二編號5 、
      9 、10、16、17、37、38、50、53、75所示之時間（起訴
      書均誤載應予更正），在上址住所，利用智慧型行動電話
      連結網際網路，連接各該編號所示交易平台或特約商店之
      網站，進行商品線上網路交易，向各該網路購物平台購買
      如附表二各該編號所示金額之商品，並於各該購物平台公
      司配合之線上刷卡付款系統，輸入台新銀行或玉山銀行信
      用卡之卡號、有效年月、授權碼等資料，而偽造線上刷卡
      消費電磁紀錄之準私文書後，利用電腦網路之線上刷卡系
      統，向各該特約商店行使，致各特約商店人員陷於錯誤，
      交付各該編號交易金額欄價值所示財物予李銘達，足生損
      害於李畧南、台新銀行及玉山銀行對於信用卡授權交易與
      管理使用之正確性。
（五）又基於以不正方法由收費設備得利之犯意，利用收費設備
      若感應到信用卡電子錢包餘額低於一定下限後，即會自動
      啟動由信用卡餘額中加值授權金額，不需核對持卡人身分
      及簽名之機制及特性，佯冒有權使用玉山銀行信用卡之李
      畧南，於附表二編號42、48、49、52、70、76所示時、地
      ，持上開玉山銀行信用卡靠近收費設備，藉此取得各該編
      號所示之自動加值不法利益。
（六）又基於不正利用自動付款設備取財之犯意，於附表二編號
      43、44、45所示之時間、地點，持上開冒辦取得之信用卡
      操作自動櫃員機，輸入相關密碼及金額，使各該自動付款
      設備誤認係有正當持用信用卡權源之人預借現金，以此不
      正方法，先後預借如各該編號所示共18,000元之現金（起
      訴書誤載為26000 元）。嗣台新銀行及玉山銀行因李銘達
      積欠信用卡款，向李畧南催繳查詢，始發覺有異，報警循
      線查悉上情。案經玉山銀行、台新銀行訴由臺北市政府警
      察局中山分局報告臺灣新北地方檢察署檢察官偵查起訴。
二、按刑法第343 條親屬間詐欺罪，親屬關係之認定，應以行為
    人與被害人間之法律關係為斷，本罪之被害人包括被施用詐
    術者及財產或利益受損害者，在被施用詐術與財產或利益受
    損害者同屬一人時，即指被詐欺而交付財產或利益之人；在
    被施用詐術者與財產或利益受損害者非同屬一人時，因本罪
    所保護之法益為財產法益，應以財產或利益直接受損害者與
    行為人間之關係為斷。查被告冒用父親李畧南名義申辦玉山
    銀行及台新銀行上開信用卡後，再進行消費及預借現金等行
    為，是本件李畧南雖為被害人，但其並未對被告其出詐欺或
    偽造文書之告訴，然如附表二所示之特約商店、上開銀行亦
    為本案犯行之被害人，是本案並無告訴乃論之罪未經告訴之
    問題，合先敘明。
三、對於上開犯罪事實，業據被告於偵查中及本院審理時均坦承
    不諱，並經證人即玉山銀行襄理張剛維於警詢時、台新銀行
    襄理鄭順利於警詢時、證人即被害人李畧南於警詢及偵查中
    證述均相符（見偵卷第16、44、13至15、104 至105 頁），
    且有玉山銀行信用卡暨支付金融事業處108 年7 月16日玉山
    卡（信）字第1080000697號函及所附該行e 指辦卡申請步驟
    說明、照會電話錄音光碟、檢察事務官勘驗筆錄、108 年7
    月23日台新銀行刑事陳報狀及所附線上申辦信用卡流程及應
    檢附文件說明、台新銀行上開信用卡之核卡照會紀錄及錄音
    檔、玉山銀行商務御璽卡申請資料、李畧南身分證及健保卡
    翻拍照片、相關財力證明資料翻拍照片、玉山銀行李畧南切
    結書、玉山銀行上開信用卡交易明細及相關訂單資料、簽單
    影本、帳單調閱明細表、台新銀行信用卡專用申請書、台新
    銀行李畧南聲明書、台新銀行信用卡爭議帳款聲明書、台新
    銀行上開信用卡交易明細及簽單、遠傳電信股份有限公司
    108年1月15日遠傳（發）字第10810100218 號函及所附台新
    銀行上開信用卡107 年10月22日交易申登資料、亞太電信股
    份有限公司108年2 月14日函及所附台新銀行上開信用卡107
    年10 月22 日交易之申登資料、台灣之星電信股份有限公司
    108年2月19日函及所附繳費明細、被告持玉山銀行上開信用
    卡預借現金及盜刷部分之監視器錄影畫面翻拍照片、台新銀
    行109年7月23日台新作文字第10912855號函、玉山銀行信用
    卡暨支付金融事業處109年7月3日玉山卡（信）字第1090000
    726號函等附卷可憑（見偵卷第82至85、95、86至88、18 至
    26、28至43、46至54、56至71、126、128頁），足認被告自
    白與事實相符，應堪採信。本案事證明確，被告犯行堪以認
    定，應依法論科。
四、論罪科刑：
（一）核被告就犯罪事實（一）、（二）部分所為，均係犯刑法
      第216 條、第210 條及第220 條第2 項之行使偽造準私文
      書罪、同法第339 條第1 項之詐欺取財罪。其偽造準私文
      書後復持以行使，偽造之低度行為亦為行使之高度行為所
      吸收，均不另論罪。就犯罪事實（三）1 部分所為，均係
      犯刑法第339 條第1 項之詐欺取財罪，此部分被告並未有
      何偽簽署名或文書之行為，公訴意旨認應論以偽造文書罪
      云云，實有疏誤。就犯罪事實（三）2 部分所為，均係犯
      刑法第216 條、第210 條之行使偽造私文書罪及同法第
      339 條第1 項之詐欺取財罪。被告偽造此部分各該編號所
      示署押之行為，為偽造私文書之階段行為，又其偽造私文
      書後復持以行使，偽造之低度行為亦為行使之高度行為所
      吸收，均不另論罪。就犯罪事實（四）部分所為，均係犯
      刑法第216 條、第210 條及第220 條第2 項之行使偽造準
      私文書罪及同法第339 條第1 項之詐欺取財罪。其偽造準
      私文書後復持以行使，偽造之低度行為亦為行使之高度行
      為所吸收，均不另論罪。公訴意旨認犯罪事實（三）、（
      四）部分應構成詐欺得利罪云云，然被告所詐得者實為財
      物，並非利益，容有誤會。
（二）就犯罪事實（五）部分所為，係利用信用卡所兼具之自動
      加值功能，此時刷卡者並無施用詐術之行為，不過係收費
      設備誤認刷卡者係持卡人本人而予以自動加值，刷卡者亦
      因而獲得持信用卡可於特約商店刷卡消費時無須付費之不
      法利益，是均係犯刑法第339 條之1 第2 項、第1 項之非
      法由收費設備得利罪。
（三）按刑法第339 條之2 第1 項之以不正方法由自動付款設備
      取得他人之物罪，其所謂「不正方法」，係泛指一切不正
      當之方法而言，並不以施用詐術為限，例如以強暴、脅迫
      、詐欺、竊盜或侵占等方式取得他人之提款卡及密碼，再
      冒充本人由自動付款設備取得他人之物，或以偽造他人之
      提款卡由自動付款設備取得他人之物等均屬之，是被告以
      詐欺方式冒用李畧南名義申辦玉山銀行上開信用卡，進而
      冒用李畧南名義以該卡插入自動櫃員機，鍵入密碼，冒充
      其為本人而預借現金，自屬以不正方法自付款設備取得發
      卡之玉山銀行財物。就犯罪事實（六）部分所為，均係犯
      刑法第339 條之2 第1 項之非法由自動付款設備取財罪。
（四）罪數：
    1.犯罪事實（一）、（二）、（三）2 、（四）中各該犯行
      均係以一行為觸犯數罪名，為想像競合，應各依刑法第55
      條前段規定，分別從一重之行使偽造準私文書罪或行使偽
      造私文書罪處斷。
    2.被告先持玉山銀行上開信用卡利用自動櫃員機付款設備，
      於附表二編號43至45所示時、地先後3 次預借現金，主觀
      上顯係基於該信用卡在自動付款設備詐領現金之單一犯意
      ，而於密接之時間實施，依一般社會健全觀念，難以強行
      分開，在刑法評價上，以視為數個舉動之接續實行，合為
      包括之一行為予以評價，較為合理，應論以接續犯之一罪
      。至公訴意旨雖認被告亦有如附表二編號6 所示預借現金
      之行為，然證人李畧南於警詢證稱其有去提領此部分之款
      項等語（見偵卷第16頁），是依罪證有疑利於被告之法則
      ，無從認為係被告冒用李畧南名義預借現金，從而，就此
      部分犯行本應為無罪之諭知，然因與被告前開以不正方法
      由自動付款設備取財罪間，具有接續犯之實質上一罪關係
      ，爰不另為無罪之諭知，附此敘明。
    3.按盜刷他人之信用卡犯行，若有於簽單上簽名之行為，則
      應包含行使偽造私文書及詐欺取財二罪，各次盜刷行為均
      足生損害於持卡人、發卡銀行及特約商店，顯非侵害同一
      法益。且於不同時間、不同專櫃所為之各次盜刷行為，與
      「同時同地」或「密切接近之時地」及「獨立性極為薄弱
      而難以強行分開」之要件不符。倘無法論以接續犯，且連
      續犯之規定已經刪除，在無其他可論以一罪之法律或理論
      依據之情形下，僅能以數罪併罰。是公訴意旨認就犯罪事
      實（三）、（五）部分之犯行應論以接續犯一罪云云，然
      參照上開說明，被告各次行為間，或使用不同之信用卡資
      料，或向不同之實體店面（櫃位）或網路商店持以行使而
      侵害不同法益，或有實體刷卡、線上交易之不同盜刷方式
      ，或於不同地點為之，各次行為明顯可分，而與接續犯之
      要件有別，自應予分論併罰，亦無從依行為日期論以接續
      犯一罪，公訴意旨並非可採。
    4.被告就冒名申辦信用卡部分所犯行使偽造準私文書罪、盜
      刷信用卡所犯行使偽造準私文書罪、行使偽造私文書罪、
      詐欺取財罪、非法由收費設備得利罪、非法由自動付款設
      備取財罪等，其犯意各別、行為互殊，應予分論併罰。
（五）被告前因施用毒品案件，經本院101 年度易字第2577號判
      決判處有期徒刑在案，經與他案合併定應執行之刑，並接
      續執行後，於107 年2 月7 日假釋付保護管束，假釋期間
      為107 年2 月7 日至108 年4 月25日，嗣經撤銷假釋執行
      殘刑在案，此有臺灣高等法院被告前案紀錄表在卷可憑，
      是被告於本案行為時前案尚未執行完畢，故均不構成累犯
      ，公訴意旨認應構成累犯云云，容有誤會。
（六）被告自97年1 月2 日起均有因精神疾病持續在國防醫學院
      三軍總醫院就醫，經診斷有雙相情緒障礙症，目前仍有殘
      存之情緒症狀，亦有非物質或已知生理狀況引起的其他失
      眠症，且於107 年3 月12日至21日有於該院精神科病房住
      院治療，出院後情緒持續不穩定，於109 年12月3 日起多
      次定期到院就診時均有精神病特徵的躁症發作等情，此有
      該院110 年11月1 日院三醫資字第1100058731號函及所附
      診斷證明書、110 年5 月26日院三醫資字第1100027549號
      函及所附診斷證明書、病歷資料等在卷可參（見本院卷第
      89至210 頁），是被告於本案案發前即長期有因罹患雙相
      情緒障礙症之精神疾病而固定於醫院就醫治療之情形，甚
      至於案發前之107 年3 月因尚有因該病症而住院治療之情
      。另多次經醫師診斷認定仍有殘存之情緒症狀，或有躁症
      發作之情，是被告雖經治療，仍無法完全控制相關情緒症
      狀產生，堪認被告確有因罹患雙向情緒障礙症致其辨識行
      為違法及依其辨識而行為之能力均顯著降低之情形，爰依
      刑法第19條第2 項之規定就本案犯行均減輕其刑。公訴意
      旨雖認參酌被告於本院審理時之回答內容與常人無異，對
      外界事務知覺理會及判斷之能力，並未較普通人顯著減退
      ，而認無從依上開規定減輕其刑云云，然被告於案發前不
      久仍有因上開精神疾病影響而住院之情，已如前述，自無
      從僅憑距案發時已甚久之本院審理時被告行為情狀，反推
      被告於行為時辨識其行為違法或依其辨識而行為之能力並
      無顯著降低，公訴意旨尚非可採。
（七）爰以行為人之責任為基礎，審酌被告利用與父親李畧南同
      住之機會，擅自以李畧南之名義冒名申辦上開信用卡，後
      續並為多次盜刷、自動加值及預借現金之行為，行為次數
      甚多，對告訴人玉山銀行、台新銀行及李畧南造成相當之
      損害，所為實有不當。惟念被告犯後坦承犯行，態度尚可
      ，已取得李畧南之諒解，並與告訴人等均達成和解，此有
      本院調解筆錄在卷可憑（見本院卷第317 至319 頁），犯
      後已有悔意。兼衡被告自述高中肄業智識程度，目前在賣
      公益彩券，經濟狀況勉持，需扶養父親等一切情狀，分別
      量處如附表一宣告刑欄所示之刑，並諭知易科罰金折算標
      準。並衡酌被告所犯如附表二編號1 至79犯行（除附表二
      編號6 外）均係於107 年10至11月間所犯，均係侵害財產
      法益及文書之公共信用，其犯罪類型、行為態樣、動機亦
      均大致相同，責任非難重複之程度甚高，並綜合斟酌被告
      犯罪行為之不法與罪責程度，及對其施以矯正之必要性，
      定如主文所示之應執行刑。
三、沒收：
（一）被告如附表二編號1 、19、23、51、57、60、66、69、71
      所示犯行所偽造簽名署押之簽帳單23張，因均已持交各該
      特約商店店員以行使，上開偽造之私文書，均已非被告所
      有之物，自均不得宣告沒收，惟被告在上開私文書上所偽
      造之李畧南簽名署押，仍應依刑法第219 條之規定，不問
      屬於犯人與否均宣告沒收。
（二）被告如犯罪事實欄所為之各次犯行所取得之財物，均為被
      告之犯罪所得，業經本院認定如前，且未據扣案，原應依
      法宣告沒收，然被告犯後已與告訴人等均達成和解，已如
      前述，依刑法第38條之2 第2 項規定，如再予宣告沒收，
      容有過苛之虞，爰不予宣告沒收。
（三）另被告於線上刷卡所使用之智慧型手機，固為被告所有供
      犯罪所用之物，然未據扣案，並無證據證明現仍存在，亦
      無須宣告沒收。
據上論斷，應依刑事訴訟法第299 條第1 項前段（依刑事判決精
簡原則，僅記載程序法條文），判決如主文。
本案經檢察官羅雪舫提起公訴，檢察官詹啟章、王佑瑜到庭執行
職務。
中    華    民    國   110    年    11    月    30    日
                  刑事第十九庭  法 官 王國耀
上列正本證明與原本無異。
如不服本判決，應於判決送達後20日內敘明上訴理由，向本院提
出上訴狀 (應附繕本) ，上訴於臺灣高等法院。其未敘述上訴理
由者，應於上訴期間屆滿後20日內向本院補提理由書「切勿逕送
上級法院」。
                                書記官  張美玉
中    華    民    國   110    年    12    月    1     日
附錄本案論罪科刑法條：
刑法第216條
（行使偽造變造或登載不實之文書罪）
行使第210 條至第215 條之文書者，依偽造、變造文書或登載不
實事項或使登載不實事項之規定處斷。
刑法第339條
（普通詐欺罪）
意圖為自己或第三人不法之所有，以詐術使人將本人或第三人之
物交付者，處5 年以下有期徒刑、拘役或科或併科50萬元以下罰
金。
以前項方法得財產上不法之利益或使第三人得之者，亦同。
前二項之未遂犯罰之。
刑法第339條之1
（違法由收費設備取得他人之物之處罰）
意圖為自己或第三人不法之所有，以不正方法由收費設備取得他
人之物者，處1 年以下有期徒刑、拘役或10萬元以下罰金。
以前項方法得財產上不法之利益或使第三人得之者，亦同。
前二項之未遂犯罰之。
刑法第339條之2
（違法由自動付款設備取得他人之物之處罰）
意圖為自己或第三人不法之所有，以不正方法由自動付款設備取
得他人之物者，處3 年以下有期徒刑、拘役或30萬元以下罰金。
以前項方法得財產上不法之利益或使第三人得之者，亦同。
前二項之未遂犯罰之。